臺灣桃園地方法院刑事判決
110年度訴字第1028號
公  訴  人  臺灣桃園地方檢察署檢察官 
被      告  張昌龍




            簡谷嵐



上列被告因傷害等案件，經檢察官提起公訴（109年度偵字第297
29號、第33604號），嗣因被告均於本院準備程序中就被訴事實
為有罪之陳述，經本院告知簡式審判程序之旨，並聽取當事人之
意見後，本院合議庭裁定改由受命法官獨任進行簡式審判程序，
判決如下：
    主  文
乙○○共同犯剝奪他人行動自由罪，處有期徒刑伍月，如易科罰金
，以新臺幣壹仟元折算壹日。緩刑參年，緩刑期間付保護管束，
並應自本判決確定後貳年內接受法治教育課程肆場次。
丁○○共同犯剝奪他人行動自由罪，處有期徒刑參月，如易科罰金
，以新臺幣壹仟元折算壹日。
丁○○被訴傷害部分，公訴不受理。
    事實及理由
一、犯罪事實：
    周瑞煌（所涉妨害自由等罪嫌，另經檢察官為不起訴處分確
    定）因積欠甲○○及戊○○債務，向乙○○尋求協助，委請乙○○對
    甲○○及戊○○協商降低上開債務等事。乙○○應允後，找來丁○○
    協助，並於民國109年5月13日透過戊○○連絡甲○○，定於址設
    桃園市○○區○○街00號之「豐華婚宴會館」(下稱豐華會館)協
    商。約於同日下午4時許，乙○○、丁○○偕同何昶慶、劉旻哲
    、陳信州、蕭明旭、廖康喬（何昶慶、劉旻哲、陳信州、蕭
    明旭、廖康喬所涉妨害自由等罪嫌，均另經檢察官為不起訴
    處分確定），與甲○○及戊○○在豐華會館協商，乙○○略稱周瑞
    煌似遭靈骨塔詐騙才會去借錢，甲○○及嚴楚祥可能是一夥的
    ，所以希望以降低上開債務等方式解決，然為甲○○及戊○○所
    拒。嗣乙○○見甲○○態度堅決，竟於同日晚間8時32分許，與
    丁○○、其他真實姓名年籍資料不詳之人(未據偵辦，無證據
    證明為少年，下稱不詳人)共同基於剝奪他人行動自由之犯
    意，於得知另有桃園市○○區○○○街00號址(下稱正康二街址，
    為丁○○所借)可供繼續協商後，乙○○即對甲○○表明去別處講
    ，甲○○雖不情願，仍遭不詳人強取甲○○所有之車牌號碼000-
    0000號自用小客車(下稱甲○○車)之汽車鑰匙、行動電話1具
    並關機，乙○○再指使不詳人強帶甲○○坐上甲○○車之駕駛後座
    中間，並由不詳人上車坐在甲○○兩旁看顧，甲○○因顧忌上情
    ，心生畏懼而不敢抗拒，於坐定後，不詳人即駕駛甲○○車於
    同日晚間9時15分許抵達正康二街址，此際乙○○、丁○○亦抵
    達正康二街址，均承上開犯意，與不詳人在正康二街址持續
    要求甲○○降低上開債務，還先將甲○○關在正康二街址地下1
    樓之房間並派不詳人看守，期間不詳人並恫稱「你要錢還是
    要命？今天沒有一個結果，我請你吃慶記」、「你現在不講
    一個解決的辦法，以後就沒有機會講了」等詞，待甲○○被帶
    到正康二街址1樓，繼續協商上開債務，丁○○在旁壓陣，乙○○更出言要求甲○○簽立保管條及協議書、不簽不能走等詞，
    甲○○因行動自由遭剝奪又於心中續存畏懼，嗣當場行此簽立
    保管條及協議書之無義務之事，乙○○在收訖保管條及協議書
    後，不詳人始將甲○○車之車鑰匙及上開行動電話交還甲○○，
    而於翌（14）日凌晨6時許任由甲○○離去，至此甲○○才回復
    自由，乙○○、丁○○及不詳人即共同以上開方式剝奪甲○○之行
    動自由。
二、證據名稱：
　　㈠被告乙○○、丁○○於本院111年11月16日準備程序、審判程序
      之自白。
　　㈡證人戊○○、告訴人甲○○於偵訊時、本院審理中之具結證述(
      含指認)。
　　㈢刑案現場照片(含數位採證照片、車輛照片、手機翻拍照片
      、監視器錄影檔案截圖)、扣案之委任契約書(含手寫資料
      )。
三、論罪科刑：
　　㈠刑法第302條第1項、第304條第1項及第305條之罪，均係以
      人之自由為其保護之法益。而刑法第302條第1項之罪所稱
      之非法方法，已包括強暴、脅迫或恐嚇等一切不法手段在
      內。故如以非法方法剝奪他人行動自由行為繼續中，再對
      被害人施加恐嚇，或以恐嚇之手段迫使被害人行無義務之
      事，則其恐嚇或強制之行為，仍屬非法方法剝奪行動自由
      之部分行為，應僅論以刑法第302條第1項之罪，無另成立
      同法第304條或第305條之罪之餘地（最高法院106年度台
      上字第2487號判決、89年度台上字第780號、87年度台上
      字第619號、85年度台上字第5736號判決意旨參照）。準
      此，被告2人、不詳人共同對同一被害人即告訴人，基於
      同一犯罪計畫，對告訴人於連續密接之時地，實行非法剝
      奪告訴人行動自由之行為，其間雖有上開恐嚇、強制之舉
      ，仍僅屬非法方法剝奪行動自由之部分行為。是核被告2
      人所為，均係犯刑法第302條第1項之剝奪他人行動自由罪
      ，不另論強制罪，偵查檢察官亦於本案起訴書為同旨之記
      載，可資贊同。
　　㈡被告2人、不詳人就上開犯行，有犯意聯絡、行為分擔，均
      應論以共同正犯。
　　㈢審酌被告2人受託處理降低上開債務之事，見告訴人不從被
      告乙○○之提議，竟於上開時地，與不詳人共同對告訴人為
      上開行為，剝奪告訴人行動自由之時間係從晚間到次日凌
      晨，其間且為上開恐嚇、強制之舉，甚屬不該。但被告丁○○犯後於本院審理前階段已坦承犯行，態度尚佳，被告乙○○則於本院審理後階段始坦承犯行，態度尚可，且被告2
      人終與告訴人達成和解並履行完畢，有和解書(本院卷二
      第225頁)、本院公務電話紀錄附卷可考，可認被告2人對
      所犯已有一定之彌補。兼衡告訴人於上開和解書所表明同
      意從輕量刑之意見、被告2人各自參與犯罪之程度及全案
      整體情節、所生損害、暨被告2人各自之品行、智識能力
      及生活狀況等一切情狀，分別量處如主文所示之刑，並均
      諭知易科罰金之折算標準。
　　㈣被告乙○○先前雖因故意犯罪受有期徒刑以上刑之宣告確定
      並執行完畢，但其於該執行完畢日後5年內，未曾因故意
      犯罪受有期徒刑以上刑之宣告，有其臺灣高等法院被告前
      案紀錄表在卷可稽。其當係出於一時衝動，致罹本案刑典
      ，考量上情及告訴人於上開和解書內載明同意給予緩刑之
      寬宏意見，足信其經此偵、審程序及罪刑宣告之教訓，當
      無再犯之虞，爰認其所受上開宣告刑以暫不執行為適當；
      兼衡其於本案之主導程度與危害等整體情節、其與公訴檢
      察官於本院審理中就緩刑之負擔所表示之意見，依刑法第
      74條第1項第2款、第2項第8款、第93條第1項第2款規定，
      宣告如主文所示之附負擔緩刑及保護管束處遇，以利被告
      自新、受適當之追蹤輔導並習得正確觀念。
四、不宣告沒收及發還部分扣案物之說明：
　　㈠被告2人之扣案物中，除上開委任契約書外，與本案行為均
      無關係亦不列為本案之證據方法，已經公訴檢察官出具補
      充理由書確認在案(本院卷一第176頁)，也都不屬違禁物
      ；而上開委任契約書則僅係被告乙○○受託處理上開債務之
      憑據，亦非違禁物，更與供本案犯罪所用、所預備、所生
      之物、犯罪所得有別，爰就上開扣案物均不宣告沒收。卷
      內無證據證明被告2人因本案獲得任何利益或好處，自均
      無從為犯罪所得沒收之宣告。
　　㈡被告丁○○之扣案物中，有空氣長槍、手槍、鎮暴槍共8支(
      詳如偵字29729號卷第147至149頁之扣押物品目錄表)，或
      無證據證明有經鑑驗，或經鑑驗認定無殺傷力(詳參臺北
      市政府警察局空氣槍動能初篩報告表暨照片、臺北市政府
      警察局109年北市鑑槍字第109027號鑑定書，各見偵字297
      29卷第161至167頁、第335頁正反面，該8支之外觀見同卷
      第171頁反面及本院卷二第237至267頁)，基於被告丁○○自
      述若無保養容易損壞、希望發還之請求，本院為防止該8
      支價值減損，已於本院審理中裁定暫行發還給被告丁○○保
      管，然因該8支之外觀與具殺傷力之槍枝相似，本院並諭
      知被告丁○○不得作為非法使用(本院卷二第221頁)，特此
      敘明。
五、公訴不受理部分：
　　㈠公訴意旨略以：被告丁○○於109年5月13日下午6時30分許，
      在豐華會館內，因見告訴人堅決表示不認識詐騙周瑞煌之
      人、只是借款的中人等詞，即起傷害之犯意，以腳往告訴
      人頭臉部位踢，致告訴人跌坐在地，並受有頭部鈍傷、腦
      震盪及左眼鈍傷等傷勢。因認被告丁○○就此涉犯刑法第27
      7條第1項之傷害罪嫌。
　　㈡法律規定及見解：
　　　⒈告訴乃論之罪，告訴人於第一審言詞辯論終結前得撤回
        其告訴，又告訴經撤回者，法院應諭知不受理之判決，
        刑事訴訟法第238條第1項、第303條第3款分別定有明文
        。
　　　⒉刑事案件輕重不一、繁簡各別，對其處理如能視案件之
        輕微或重大，或視被告對於起訴事實有無爭執，而異其
        審理之訴訟程序或簡化證據之調查，一方面可合理分配
        司法資源的利用，減輕法院審理案件之負擔，以達訴訟
        經濟之要求；另一方面亦可使訴訟儘速終結，讓被告免
        於訟累，以達明案速判之目的，此乃刑事訴訟法第273
        條之1第1項所定「除被告所犯為死刑、無期徒刑、最輕
        本刑為三年以上有期徒刑之罪或高等法院管轄第一審案
        件者外（下稱法定罪名），於前條第一項程序（即準備
        程序）進行中，被告先就被訴事實為有罪之陳述時，審
        判長得告知被告簡式審判程序之旨，並聽取當事人、代
        理人、辯護人及輔佐人之意見後，裁定進行簡式審判程
        序。」之立法意旨。是以倘案件屬於法定罪名，因不法
        內涵非重，且被告於準備程序先就被訴事實為有罪之陳
        述，即得於保障當事人為訴訟程序主體之程序參與權後
        ，賦予事實審法院裁定改行「簡式審判程序」之程序轉
        換權，此時被告獲得公正有效審判既已獲得確保，仍能
        符合「正當法律程序」之要求。再被告既為有罪陳述，
        已可推定放棄詰問權之保障，因此簡式審判程序依刑事
        訴訟法第273條之2規定，不適用傳聞法則，且放寬證據
        調查之方法，不受通常審判程序相關規定之限制，得由
        審判長便宜行事，以適當之方法調查證據；且因案情明
        確，為合理、有效分配司法資源，依同法第284條之1規
        定，第一審亦不行合議審判。除此之外，與通常審判程
        序所遵循之控訴原則、當事人對等、言詞審理、公開審
        理及審級制度等，並無異同。又法院裁定改行簡式審判
        程序後，認有「不得」或「不宜」者，應撤銷原裁定，
        依通常程序審判之，刑事訴訟法第273條之1第2 項亦有
        明文。該條所稱「不得」進行簡式審判程序者，包括被
        告所犯非法定罪名之案件，或被告未就被訴事實為有罪
        之陳述等不符法定要件之情形，法院並無裁量之權。另
        所謂「不宜」為簡式審判程序者，依照立法理由所載及
        法院辦理刑事訴訟應行注意事項第139點之規定，除指
        被告雖就被訴事實為有罪之陳述，但其自白是否真實，
        仍有可疑者外；尚有如一案中數共同被告，僅其中一部
        分被告自白犯罪；或被告對於裁判上一罪或數罪併罰之
        案件，僅就部分案情自白犯罪等情形，因該等情形有證
        據共通的關係，若割裂適用而異其審理程序，對於訴訟
        經濟之實現，要無助益，此時自亦以適用通常程序為宜
        ，惟此仍應由法院視案情所需裁量判斷。據此，應為無
        罪（含一部事實不另為無罪諭知之情形）之判決，因涉
        及犯罪事實存否，自係不宜為簡式審判。然倘係案件應
        為免訴或不受理諭知判決（含一部事實不另為免訴或不
        受理諭知之情形）時，因屬訴訟條件欠缺之程序判決，
        與被告已為之有罪陳述，並無衝突，且與犯罪事實之認
        定無關，而與簡式審判僅在放寬證據法則並簡化證據調
        查程序，並非免除法院認事用法職責，亦無扞格，更符
        合簡式審判程序為求訴訟經濟、減少被告訟累之立法意
        旨，此時法院既係於尊重當事人之程序參與權後，改行
        簡式審判程序，如檢察官於訴訟程序之進行中，未曾異
        議，而無公訴權受侵害之疑慮時，縱使法院並未撤銷原
        裁定，改行通常審判程序，以避免訴訟勞費，仍屬事實
        審法院程序轉換職權之適法行使，不能指為違法(最高
        法院111年度台上字第1289號判決意旨參照)。
　　㈢被告丁○○上開被訴涉犯刑法第277條第1項之傷害罪嫌部分
      ，依同法第287條之規定，須告訴乃論。茲因被告丁○○與
      告訴人已達成和解並簽立上開和解書，和解書內載明告訴
      人撤回告訴，本院復向告訴人確認撤回告訴之真意，有上
      開和解書、本院公務電話紀錄附卷可稽。本院已就此部之
      事證及是否改行簡式審判程序，均於上開準備程序中提示
      予兩造，兩造皆同意改行簡式審判程序，且公訴檢察官就
      此部之事證亦表示「沒有意見」，更未曾異議，應無公訴
      權受侵害之疑慮。就此部又查無何不得或不宜經簡式審判
      處理之情事。爰參酌上開說明，就此部對被告丁○○諭知不
      受理之判決。
據上論斷，應依刑事訴訟法第273條之1第1項、第299條第1項前
段、第303條第3款、第310條之2、第454條，判決如主文。
本案經檢察官丙○○提起公訴，檢察官林穎慶到庭執行職務。
中　　華　　民　　國　　111 　年　　11　　月　　30　　日
            刑事第十庭    法　官　徐漢堂
以上正本證明與原本無異。
如不服本判決應於收受判決後20日內向本院提出上訴書狀，並應
敘述具體理由。其未敘述上訴理由者，應於上訴期間屆滿後20日
內向本院補提理由書(均須按他造當事人之人數附繕本)「切勿逕
送上級法院」。告訴人或被害人如對本判決不服者，應具備理由
請求檢察官上訴，其上訴期間之計算係以檢察官收受判決正本之
日期為準。 
　　　　　　　　　　　　　　書記官　侯儀偵　　　　　　　
中　　華　　民　　國　　111 　年　　11　　月　　30　　日
附錄本案論罪科刑法條全文
中華民國刑法第302條
私行拘禁或以其他非法方法，剝奪人之行動自由者，處5年以下
有期徒刑、拘役或9千元以下罰金。
因而致人於死者，處無期徒刑或7年以上有期徒刑；致重傷者，
處3年以上10年以下有期徒刑。
第1項之未遂犯罰之。